【裁判字號】    95,簡上,76
【裁判日期】    950823
【裁判案由】    違反槍砲彈藥刀械管制條例
【裁判全文】
臺灣嘉義地方法院刑事判決              95年度簡上字第76號
上  訴  人
即  被  告  丙○○
選任辯護人  楊勝夫律師
上列上訴人因違反槍砲彈藥刀械管制條例案件，不服本院簡易庭
95年度嘉簡字第241號第一審判決（聲請簡易判決處刑案號：臺
灣嘉義地方法院檢察署94年度偵字第241號），提起上訴，本院
管轄之第二審合議庭判決如下：
    主  文
上訴駁回。
    事  實
一、丙○○明知槍砲之主要組成零件係經槍砲彈藥刀械管制條例
    所列管，非經中央主管機關許可，不得無故持有，自94年10
    月初某日起，在其得自由出入使用之友人「阿猴」承租處所
    嘉義市○○○街86號1樓102室（下簡稱租屋處）內，未經許
    可而持有槍枝主要組成零件之改造槍管1支、彈匣1個，以及
    不具殺傷力之子彈1顆。嗣於同年月21日下午，丙○○與黃
    鈺祥於另案侵占案件在嘉義市警察局第二分局長竹派出所（
    下簡稱長竹派出所）接受詢問時，黃鈺祥向警員檢舉丙○○
    於上開租屋處置有槍械，丙○○在場獲悉後，為免其持有上
    開物品遭警搜索查獲，旋即以電話通知友人甲○○（業經本
    院簡易庭判處有期徒刑6月，併科罰金新臺幣1萬元確定）至
    該派出所拿取租屋處鑰匙及丙○○所有3469-LU號自小客車
    鑰匙，央甲○○前往其租屋處取出前揭改造槍管、彈匣及子
    彈等物予以丟棄，甲○○即基於與丙○○共同持有槍砲主要
    組成零件之犯意聯絡，駕車至租屋處取出槍管1支置放車內
    ，未經許可而持有之，惟於駕車離開現場之際，為警查獲，
    繼於同日17時25分許，經警持搜索票在上開租屋內查獲彈匣
    1個及不具殺傷力子彈1顆。
二、案經嘉義市警察局移送臺灣嘉義地方法院檢察署檢察官偵查
    起訴。
    理  由
一、按被告以外之人於審判外之言詞或書面陳述，除法律有規定
    者外，不得作為證據；被告以外之人於偵查中向檢察官所為
    之陳述，除顯有不可信之情況者外，得為證據；被告以外之
    人於審判外之陳述，雖不符前4條（即刑事訴訟法第159條之
    1至159條之4）之規定，而經當事人於審判程序同意作為證
    據，法院審酌該言詞陳述或書面陳述作成時之情況，認為適
    當者，亦得為證據。刑事訴訟法第159條第1項、第159條之1
    第2項、第159條之5第1項分別定有明文。查本案共犯甲○○
    於偵查中之自白，並無顯不可信之情況，依刑事訴訟法第
    159條之1第2項傳聞法則例外規定，該偵訊筆錄應認具證據
    能力；另被告丙○○對於甲○○於審判外之警詢筆錄不爭執
    其證據能力，本院審諸甲○○警詢陳述作成時之情況，核無
    違法取證或其他瑕疵，應認前述審判外筆錄具相當之可信性
    ，依據刑事訴訟法第159條之5第1項「同意性」之傳聞法則
    例外規定，認該警詢筆錄具證據能力，先予敘明。
二、訊據被告丙○○矢口否認犯行，辯稱：扣案槍管、彈匣及子
    彈均非伊所持有，伊知悉黃鈺祥在該租屋處藏有扣案槍管、
    彈匣及子彈，方始打電話給甲○○要其將上開物件帶至派出
    所交予警員云云。
三、經查：
  (一)本案係案外人黃鈺祥向警方檢舉被告持有槍械，經警持搜索
    票前往上開租屋處搜索、途中並攔檢甲○○駕駛之車輛，因
    而查獲乙情，除據證人黃鈺祥於偵查中證稱：「他（指被告
    ）被長竹派出所查獲他持有別人的身分證，那時他把我供出
    來，說是我撿到的，我就向警察供出來說他家還有槍」等語
    （見偵查卷第46頁）、證人即當日實施搜索之警員乙○○於
    本院證稱：「（本案為何去搜索蘭州四街86巷1號102室？）
    是隊長的線索」、「還未搜索前，發現甲○○開被告車子，
    我們就先搜索車子再搜索房間」等語明確（見本院卷第55、
    58頁），並互核一致外，復有本院94年度聲搜字第803號刑
    事卷內所附偵查報告書、黃鈺祥檢舉筆錄等件在卷足憑，堪
    信屬實。
  (二)又被告於長竹派出所內如何以電話通知甲○○前往派出所向
    被告拿取車輛及租屋處鑰匙，委由甲○○至上開租屋處取出
    扣案物件等情，亦為被告所自承在卷。且依共犯甲○○供陳
    ：「因丙○○被警方查獲侵占罪，怕被追出該改造槍管1支
    及大麻1小包所以今天中午13時許叫我去找他拿3469-LU 號
    自小客車鑰匙及嘉義市○○○街86號1樓102室鑰匙到嘉義市
    ○○○街86號1樓102室將該改造槍管1支及大麻1小包拿走」
    （見警詢卷）、「他（指被告）在派出所跟我講說去把蘭州
    四街86號1樓102室的東西收一收，我就知道要去幫他處理掉
    ，我開車經過文化路，我本來想丟在偏僻的地方，結果剛出
    文化路地下道就被警察攔下來」、「（你槍管是要拿去哪裡
    ？）拿去丟」、「（丙○○有叫你拿來交給警察嗎？）沒有
    」等語（見偵查卷第13頁），被告委由甲○○至租屋處拿取
    扣案物件乃係欲避免查緝，彰然明甚，被告辯稱其要求甲○
    ○將扣案物件帶往派出所交予警方云云，顯屬卸責之詞。
  (三)而系爭租屋處雖非被告所承租，然被告擁有該租屋處鑰匙，
    並得自由使用等情，業經被告供承：「（蘭州街86號1樓102
    室是何人租的？）朋友租的，是朋友拿鑰匙給我，我們好幾
    個人都有那個地方的鑰匙」等語屬實（見偵查卷第8頁），
    核與共犯甲○○供稱「（蘭州四街86號1樓102室是誰租的？
    ）綽號『阿猴』租的，因為當時租這個房子沒有錢，向丙○
    ○借錢，可能這樣所以丙○○才有鑰匙」等語相符（見偵查
    卷第13頁）。則被告倘非於該租屋處持有扣案槍枝主要零件
    ，並唯恐員警搜索查獲，何須要求甲○○協助丟棄扣案物件
    ？其所辯未持有上揭扣案物件云云，顯與常情相悖。
  (四)另本件經員警於甲○○所駕駛被告之自小客車上，查獲扣案
    槍管1支；繼於上開租屋處查獲扣案彈匣等情，有搜索扣押
    筆錄、扣押物品目錄表、扣押物品收據在卷可憑；另扣案改
    造槍管、彈匣經送內政部警政署刑事警察局鑑定結果，認送
    鑑槍管1支係金屬槍管（管內阻鐵已遭車除）、送鑑彈匣1個
    係金屬彈匣，有該局94年11月10日刑鑑字第0940165274號函
    在卷可稽（見偵查卷第24、25頁），依內政部（86）台內警
    字第8670683號函示（見偵查卷第34頁），均屬槍枝之主要
    組成零件，則被告於上揭租屋處持有槍枝主要組成零件之事
    實，至堪認定。
  (五)綜上，本件事證明確，被告犯行洵堪認定，應予依法論科。
四、核被告所為，係犯槍砲彈藥刀械管制條例第13條第4項之未
    經許可持有槍砲之主要組成零件罪。被告行為後，刑法業經
    修正並於95年7月1日施行，關於新舊法律變更之比較適用，
    原則上應就罪刑有關之共犯、未遂犯、想像競合犯、牽連犯
    、連續犯、結合犯，以及累犯加重、自首減輕暨其他法定加
    減原因（如身分加減）與加減例等一切情形，綜其全部罪刑
    之結果而為比較（最高法院95年第8次刑事庭會議決議參照
    ）。經比較修正前、後關於易科罰金及易服勞役之刑罰法律
    效果結果：(一)就易科罰金之折算標準部分，如依修正前刑法
    第41條第1項及修正前罰金罰鍰提高標準條例第2條之規定，
    應以銀元100、200或300元即新臺幣300元、600元或900元折
    算1日，惟若依修正後刑法第41條第1項前段（原罰金罰鍰提
    高標準條例第2條已同時刪除）之規定，應以新臺幣1,000
    元、2,000元或3,000元折算1日，以修正前之規定較有利於
    被告；(二)就易服勞役之折算標準，如依修正前刑法第42條第
    2項及修正前罰金罰鍰提高標準條例第2條之規定，應以銀元
    100元、200元或300元即新臺幣300元、600元或900元折算1
    日，且易服勞役期限「不得逾6月」，惟若依修正後刑法第
    42條第3項（原罰金罰鍰提高標準條例第2條已同時刪除）之
    規定，應以新臺幣1,000元、2,000元或3,00 0元折算1日，
    而易服勞役期限則提高為「不得逾1年」，比較結果，倘修
    正後之易服勞役折算結果未逾6月者，則修正後之規定較有
    利於被告；(三)關於罰金之定義，修正前第33條第5款規定為
    「銀元1元以上」，修正後則提高為「新臺幣1, 000元以上
    ，以百元計算之」，以修正前之規定較有利於被告。經綜合
    比較前述各項法律變更之結果後，本案因修正後之規定並未
    對被告更為有利，依據刑法第2條第1項前段，應一體適用修
    正前刑法第41條第1項前段、修正前刑法第42條第2項，及修
    正前罰金罰鍰提高標準條例第2條之規定，諭知易科罰金及
    易服勞役之折算標準。
五、原審認被告罪證明確，因而適用刑事訴訟法第449條第1項前
    段、第450條第1項、454條第2項，槍砲彈藥刀械管制條例第
    13條第4項、刑法第11條前段、第28條、修正前第41條第1項
    前段（漏引）、修正前第42條第2項、第38條第1項第1款，
    修正前罰金罰鍰提高標準條例第2條，就被告之犯行，量處
    有期徒刑6月，並諭知易科罰金之折算標準，其認事用法均
    無不當，量刑亦甚妥適。被告提起上訴否認犯罪，為無理由
    ，應予駁回。又刑法於94年2月2日修正公布，95年7月1日施
    行，就行為後法律變更如何適用之準據法，已由「從新從輕
    」改為「從舊從輕」，亦即除修正後之新法有利於行為人時
    ，例外適用最有利之法律外，要以適用行為時之舊法為原則
    ，則倘例外適用新法者，自應於裁判內對該例外之適用為必
    要之說明。本件原審判決後，刑法方修正徒刑易科罰金、罰
    金易服勞役之相關規定，但綜合比較新舊法結果，以行為時
    規定較有利於被告，已見前述，本即應以原判決所適用之行
    為時法為原則，而非例外適用修正後之新法，是原判決雖未
    及比較適用法律，然對判決顯然不生影響，自毋庸撤銷改判
    ，併此敘明。
六、依刑事訴訟法第455條之1第1項、第3項、第368條，判決如
    主文。
本案經檢察官陳昭廷到庭執行職務。
中    華    民    國    95    年    8     月    23    日
                刑事第一庭審判長  法  官  許進國
                                  法  官  張道周
                                  法  官  鄧晴馨
上列正本證明與原本無異。
本件不得上訴。
中    華    民    國    95    年    8    月    23    日
                                  書記官  陳慶時


司法院資訊處製作；財團法人民間司法改革基金會備份。
